【裁判字號】    92,訴,958
【裁判日期】    921126
【裁判案由】    損害賠償
【裁判全文】
臺灣士林地方法院民事判決  九十二年度訴字第九五八號
    原      告    甲○○
    被      告    丙○○
                  乙○○
    右  一  人
    訴訟代理人    游孟輝律師
    複  代理人    賴惠玲
右當事人間附帶民事訴訟請求損害賠償事件，經刑事庭裁定移送本院審理（九十二年
度附民字第三號），業於民國九十二年十一月十二日辯論終結，本院判決如左：
    主      文
被告應連帶給付原告新臺幣伍拾萬元及自民國九十二年五月二十四日起至清償日止，
按年息百分之五計算之利息。
原告其餘之訴駁回。
訴訟費用由被告連帶負擔三分之一，餘由原告負擔。
本判決第一項得假執行；但被告如於執行標的物拍賣、變賣前，以新臺幣伍拾萬元為
原告預供擔保後，得免為該部分之假執行。
原告其餘假執行之聲請駁回。
    事      實
甲、原告方面：
  一、聲明：
    (一)被告應連帶給付原告新臺幣（以下同）一百五十萬元，及自民國（以下同）九
      十二年五月二十四日起至清償日止，按週年利率百分之五計算之利息。
    (二)原告願供擔保，請准宣告假執行。
  二、陳述：
    (一)被告乙○○為原告之配偶，被告丙○○亦明知被告乙○○係有配偶之人，詎被
      告二人基於概括之犯意，自九十二年二月初某日起至同年月二十三日止，在臺
      北縣淡水鎮○○路二一八之一號「米蘭莊汽車旅館」內，連續通姦及相姦三次
      ，嗣九十二年二月二十三日上午十時許，為原告報警當場查獲。被告二人涉犯
      刑法通姦及相姦罪，業經本院九十二年度簡字第一五○號刑事簡易判決各判處
      有期徒刑三月，被告丙○○緩刑三年確定。
    (二)原告現從事臨時工，月薪約三萬元，被告乙○○經營機車行，每月平均收入二
      、三十萬元，個人恣意揮霍，惟對原告一般家用開銷極盡挑剔之能事，案發之
      後原告即與三歲幼女賴思樺遷居胞姐住處，被告乙○○仍不斷以電話惡言相向
      ，且分文不付扶養費用，被告丙○○亦未表示歉意或悔意，令原告痛苦萬分，
      爰依侵權行為法律關係，訴請被告二人連帶給付非財產上損害賠償一百五十萬
      元及自九十二年五月二十四日起至清償日止之法定遲延利息。
    (三)對被告抗辯之陳述：
     (1)原告婚前婚後從未結交其他男朋友，據被告乙○○之親友告知，被告乙○○
       曾感染性病，原告係受到被告乙○○之傳染。
     (2)原告與被告乙○○夫妻二人於九十一年間曾一同出國遊玩，並未因前揭疾病
       而感情不睦，且原告感染性病距離被告二人通姦行為已年逾，二者顯無關係
       。
  三、證據：提出臺灣士林地方法院檢察署檢察官九十二年度偵字第三三四二號聲請
      簡易判決處刑書影本一件（卷一第五頁）、
      七一頁）為證。
乙、被告乙○○方面：
  一、聲明：
    (一)駁回原告之訴。
    (二)如受不利判決，願供擔保請准宣告免為假執行。
  二、陳述：
    (一)原告係泰國人，因在臺求學而與被告乙○○相識，並於八十八年間結婚，夫妻
      二人於九十一年一月二十五日一同前往泰國娘家，被告應原告之要求於同年二
      月三日先行返臺，而原告遲至同年三月十八日始自泰國返回臺灣，嗣同年六月
      間，原告因腹痛而前往臺北榮民總醫院就醫，未見改善，進而於同年十月二十
      二日前往黃中豪婦產科檢查，確認罹患性病，而被告則未感染任何性病，夫妻
      關係因而產生微妙變化，夫妻間親密性行為亦因而暫時停止，即使日後恢復性
      行為，亦因原告曾罹患性病之事實而造成被告乙○○內心之重大障礙，致使夫
      妻雙方性生活嚴重不協調。原告本身對兩造婚姻關係不忠實在先，造成夫妻雙
      方性生活不協調在後，對於被告二人婚外情之發生，應認與有過失，被告二人
      容有宥恕之餘地，應依民法第二百十七條規定減輕或免除損害賠償金額。
    (二)被告乙○○所經營之機車行因負債累累而停業，並無原告所指收入二、三十萬
      之情事。
    (三)被告二人於案發後即未繼續交往。
  三、證據：提出被告乙○○八十九年度、九十年度、九十一年度綜合所得稅結算申
      報書等影本各一件為證（卷四第九十五頁至第一○○頁），並聲請本院向黃中
      豪婦產科、臺北榮民總醫院調取原告病歷。
丙、被告丙○○未於言詞辯論期日到場，惟據其提出書狀之聲明及陳述略以：
  一、聲明：
    (一)駁回原告之訴。
    (二)如受不利判決，願供擔保請准宣告免為假執行。
  二、陳述：
    (一)被告丙○○自學校畢業後，甫進入社會工作，涉世未深，因與被告乙○○共事
      ，對於其夫妻二人感情不睦之情形心生同情，日久生情，致於九十二年二月間
      發生妨害家庭之不法行為，茲已覺醒。
    (二)原告於案發後深切自責，未敢再另覓工作，無法負擔龐大賠償金額。
丁、本院依職權調閱本院九十二年度簡字第一五○號妨害家庭刑事卷宗全卷（含臺灣
    士林地方法院檢察署九十二年度偵字第三三四二號偵查卷宗），並向財政部國稅
    局調取兩造九十一年度綜合所得稅申報資料、向內政部警政署入出境管理局調取
    原告及被告乙○○出入境紀錄。
    理      由
壹、程序方面：
一、本件被告丙○○未於言詞辯論期日到場，核無民事訴訟法第三百八十六條各款所
    列情形，爰依原告之聲請，由其一造辯論而為判決。
二、按訴狀送達後，原告不得將原訴變更或追加他訴，但擴張或減縮應受判決事項之
    聲明者，不在此限，民事訴訟法第二百五十五條第一項第三款定有明文。經查，
    本件原告起訴時訴之聲明第一項為：被告應連帶給付原告賴思樺、甲○○（甲○○向被告二人請求之部分，業經本院九十二年度附民字第三號刑事附帶民事訴訟
    刑決駁回確定）各一百五十萬元，及自起訴狀繕本送達翌日起至清償日止，按週
    年利率百分之五計算之利息，嗣於本院九十二年八月二十七日言詞辯論時當庭減
    縮訴之聲明第一項如事實欄所述，揆諸前揭說明，核與民事訴訟法第二百五十五
    條第一項第三款相符，應准原告為前述聲明之減縮，合先敘明。
貳、實體方面：
一、原告起訴主張：被告乙○○為原告之配偶，被告丙○○亦明知被告乙○○係有配
    偶之人，詎被告二人自九十二年二月初某日起至同年月二十三日止，在臺北縣淡
    水鎮○○路二一八之一號「米蘭莊汽車旅館」內通姦及相姦三次，嗣九十二年二
    月二十三日上午十時許，為原告報警當場查獲，案發後原告即與三歲幼女賴思樺
    遷居胞姐住處，內心痛苦萬分，爰依侵權行為法律關係，訴請被告二人連帶給付
    非財產上損害賠償一百五十萬元及法定遲延利息等語。
二、被告乙○○則以：原告與被告乙○○夫妻於九十一年一月二十五日一同前往原告
    位於泰國之娘家，被告先行返臺，原告遲至同年三月十八日始返臺，嗣同年六月
    間發現原告罹患性病，而被告則未感染任何性病，原告無端罹患性病，對兩造婚
    姻關係不忠實在先，造成夫妻雙方性生活不協調與被告乙○○內心障礙在後，對
    於被告二人婚外情之發生與有過失，被告二人容有宥恕之餘地，且被告乙○○所
    經營之機車行因負債累累而停業，被告二人於案發後即未繼續交往等語，資為抗
    辯。被告丙○○未於言詞辯論期日到場，惟據其提出書狀之聲明及陳述略以：被
    告丙○○案發時甫進入社會工作，涉世未深，因與被告乙○○共事而日久生情，
    茲深切自責而覺醒，然案發後未敢再另覓工作，無法負擔龐大賠償金額等語置辯
    。
三、本件原告主張其為被告乙○○之配偶，被告二人於右揭時地發生性行為之事實，
    業據原告提出臺灣士林地方法院檢察署檢察官九十二年度偵字第三三四二號聲請
    簡易判決處刑書影本一件為證（卷一第五頁），復經本院依職權調閱本院九十二
    年度簡字第一五○號妨害家庭刑事卷宗全卷（含臺灣士林地方法院檢察署九十二
    年度偵字第三三四二號偵查卷宗）核閱屬實，並為被告所不爭執，原告此部分之
    主張自堪信為真實。
四、按「因故意或過失不法侵害他人之權利者，負損害賠償責任，故意以背於善良風
    俗之方法加損害於他人者亦同」，「數人共同不法侵害他人之權利者，連帶負損
    害賠償責任」，「不法侵害他人之身體、健康、名譽、自由、信用、隱私、貞操
    或不法侵害其他人格法益而情節重大者，被害人雖非財產上之損害，亦得請求賠
    償相當之金額」，「前二項規定，於不法侵害他人基於父、母、子、女或配偶關
    係之身分法益而情節重大者，準用之」，民法第一百八十四條第一項、第一百八
    十五條第一項前段、第一百九十五條第一項、第三項分別定有明文。復按，婚姻
    係以夫妻之共同生活為其目的，配偶應互相協力保持其共同生活之圓滿安全及幸
    福，而夫妻互守誠實，係確保其共同生活之圓滿安全之必要條件，通姦足以破壞
    夫妻間之共同生活而非法之所許，對於配偶之他方應構成共同侵權行為。本件被
    告二人之通（相）姦行為既經認定，已如前述，即屬不法侵害原告基於婚姻關係
    而享有之夫妻身分法益，令原告精神上感受莫大痛苦，自屬情節重大，被告二人
    自應負連帶損害賠償責任。查原告與被告乙○○於八十八年間結縭，八十九年起
    育有一女，有
    三年餘即逢此劇變，原告於九十一年度查無綜合所得稅申報資料，此有財政部臺
    灣省北區國稅局信義稽徵所九十二年八月十三日北區國稅信義二字第○九二一○○六○三○號函（卷四第十四頁）足考，原告陳稱其原為家管，茲從事零時工，
    月薪約三萬元，事發後獨力扶養幼女，而被告乙○○九十一年度所得為三十七萬
    九千三百九十五元，被告丙○○九十一年度則查無綜合所得稅申報資料，亦有財
    政部臺北市國稅局北投稽徵所九十二年八月二十二日財北國稅北投綜所二字第○
    九二○○○六七六七號函可查（卷四第十七頁），又被告丙○○為高職畢業，案
    發時從事會計工作，此經載明於前揭偵查卷宗警訊筆錄內，其年僅二十一歲，具
    有專長及謀生能力，尚不能僅以一時待業之狀態即認其無賠償能力，本院審酌上
    開各情，並衡量兩造之身分、地位、經濟狀況，認原告請求非財產上之損害賠償
    一百五十萬元，顯屬過高，應以五十萬元為適當。
五、被告乙○○雖抗辯原告無端感染性病，對婚姻不忠實在先，對被告二人通（相）
    姦行為之發生與有過失云云。惟查，原告於九十年十月二十二日赴黃中豪婦產科
    就診，經二十餘次密集回診後，於九十一年五月三十一日最後一次回診，此有病
    歷影本一件在卷可稽（卷四第四二頁至第四四頁），應認其疾病已經治癒，至九
    十二年二月間案發之時已逾半年，實無傳染之虞，被告乙○○竟執此作為與被告
    丙○○通姦之合理化事由，顯有可議。又原告雖曾罹患性病，而卷內尚無被告乙○○罹患性病之資料，然此充其量僅能說明被告乙○○之就醫資料未經調查或其
    未因此求醫，不能逕謂原告對婚姻不忠實在先，被告乙○○此部分抗辯，即無足
    取。
六、末按，「給付無確定期限者，債務人於債權人得請求給付時，經其催告而未為給
    付，自受催告時起，負遲延責任，其經債權人起訴而送達訴狀，或依督促程序送
    達支付命令，或為其他相類之行為者，與催告有同一之效力」，「遲延之債務，
    以支付金錢為標的者，債權人得請求依法定利率計算之遲延利息」，民法第二百
    二十九條第二項、第二百三十三條第一項前段分別有明文規定。從而，原告依侵
    權行為法律關係，請求被告連帶賠償非財產上損害賠償五十萬元及自九十二年五
    月二十四日起至清償日止，按週年利率百分之五計算之法定遲延利息，為有理由
    ，應予准許。逾上開範圍之請求，為無理由，應予駁回。
七、按所命給付之金額或價額未逾新臺幣五十萬元之判決，法院應依職權宣告假執行
    ，民事訴訟法第三百八十九條第一項第五款定有明文。查原告陳明願供擔保，聲
    請宣告假執行，經核原告勝訴部分，依前揭法律規定本院應依職權宣告假執行，
    無必要再命原告供擔保始得假執行。又被告就前開假執行宣告，亦陳明願供擔保
    ，請准宣告免為假執行，經核並無不合，爰酌定相當金額准許之。至原告其餘假
    執行之聲請，因訴之駁回而失所依據，不予准許。
八、本件判決基礎已臻明確，兩造其餘攻防方法及訴訟資料經本院審酌後，核與判決
    不生影響，無逐一論駁之必要，併此敘明。
九、據上論結，本件原告之訴為一部有理由，一部無理由，依民事訴訟法第三百八十
    五條第一項前段、第七十九條但書、第三百八十九條第一項第五款、第三百九十
    二條第二項、第三項，判決如主文。
中      華      民      國    九十二    年     十一     月     二十六   日
                                    臺灣士林地方法院民事第二庭
                                        法  官  陳玉曆
右為正本係照原本作成。
如對本判決上訴須於判決送達後廿日內向本院提出上訴狀。
中      華      民      國    九十二    年     十二     月       四     日
                                        書記官  謝金宏


司法院資訊處製作；財團法人民間司法改革基金會備份。
